【裁判字號】    99,交聲,641
【裁判日期】    991029
【裁判案由】    聲明異議
【裁判全文】
臺灣臺南地方法院交通事件裁定         99年度交聲字第641號
移送機關    交通部公路總局嘉義區監理所臺南監理站
異議人即
受處分人    甲○○
上列異議人即受處分人因違反道路交通管理處罰條例案件，對於
交通部公路總局嘉義區監理所臺南監理站民國99年5 月21日所為
之裁決處分（處分案號：嘉監南字第裁74-S00000000號），聲明
異議，本院裁定如下：
      主  文
原處分撤銷。
甲○○不罰。
      理  由
一、原處分意旨略以：異議人即受處分人甲○○（下稱異議人）
    於民國99年3 月5 日8 時25分許，駕駛其所有車牌號碼UA-5
    248 號自用一般小客車，沿臺南市○○○路○段由北向南行
    至該路段與大興街口欲左轉時，不慎撞及由林承憲所騎乘之
    車牌號碼202-DVC 號重型機車，致林承憲受有右大腿擦傷、
    雙膝擦傷、左踝擦傷、左大腳趾挫傷等傷害後，未對林承憲
    採取救護措施及依規定處置，並通知警察機關處理而逃逸，
    經臺南市警察局交通隊警員製單舉發，嗣經移送機關即交通
    部公路總局嘉義區監理所臺南監理站依道路交通管理處罰條
    例第62條第3 項、第61條第3 項等規定，裁處異議人罰鍰新
    臺幣（下同）4,000 元，並記違規點數3 點等處分。
二、本件聲明異議意旨略以：異議人於本件肇事當時立即下車，
    詢問林承憲有否受傷。林承憲表示「沒有受傷、不要緊」，
    且事故當時異議人有告訴對方要請警方處理交通事故，但因
    該時段為上班時間，交通流量大，事故在該路口造成塞車現
    象，考量異議人車輛損壞部分比對方高，因此建議各自處理
    損失，並獲對方同意始各自離開。另肇事當時當事人已向異
    議人承認無受傷，雙方商談同意後先行離開，因而異議人並
    不知對造有受傷情事，為此聲明異議等語。
三、按汽車駕駛人駕駛汽車肇事致人受傷或死亡者，應即採取救
    護措施及依規定處置，並通知警察機關處理，不得任意移動
    肇事汽車及現場痕跡證據，違反者處3,000 元以上9,000 元
    以下罰鍰；前項駕駛人肇事致人受傷而逃逸者，吊銷其駕駛
    執照，1 年內不得考領駕駛執照，道路交通管理處罰條例處
    罰條例第62條第3 項、第4 項前段、第67條第3 項分別定有
    明文。又違反行政法上義務之行為非出於故意或過失者，不
    予處罰，行政罰法第7 條第1 項亦定有明文。是以，前開道
    路交通管理處罰條例處罰規定，並未處罰過失，故必以受處
    分人有逃逸之故意，始得歸責，詳言之，受處分人除客觀上
    有逃逸之行為外，尚須對其肇事致人受傷或死亡之事實有違
    法之認識及決意逃逸之故意，始足當之，合先敘明。
四、經查：
(一)異議人於99年3 月5 日8 時25分許，駕駛其所有車牌號碼UA
    -5248 號自用一般小客車，沿臺南市○○○路○段由北向南
    行至該路段與大興街口欲左轉時，不慎撞及由林承憲所騎乘
    之車牌號碼202-DVC 號重型機車，致林承憲受有右大腿擦傷
    、雙膝擦傷、左踝擦傷、左大腳趾挫傷等傷害之事實，業據
    異議人於被訴公共危險罪一案（臺灣臺南地方法院檢察署99
    年度偵字第8873號）中自承在卷，核與證人林承憲於該案警
    詢及偵查中證述在卷，並有道路交通事故現場圖1 紙、道路
    交通事故調查報告表( 一) 、( 二) 各1 份、道路交通事故
    現場蒐證照片暨車損照片計20幀及郭綜合醫院出具林承憲之
    診斷證明書1 紙附於該案偵查卷可稽，復經本院依職權調閱
    上開偵查卷全卷核閱屬實，堪認上情為真。
(二)其次，異議人復於該案99年5 月20日偵查中供稱：「99年3
    月5 日上午8 時25分許，我開著我的白色UA-5248 號自小客
    車，沿著臺南市○○○路○段往南的方向行至該路段與大興
    街口時，我要左轉大興街，然後就和林承憲所騎乘的沿著中
    華北路一段往北方向的機車發生碰撞，我就下車，林承憲機
    車沒有倒地，坐在機車上，我先問林承憲人有無怎樣，林承
    憲一直搖頭，我問他要不要叫交通警察，他又搖頭，我認為
    他搖頭就表示不用叫交通警察來，然後我跟他講我們自行負
    責，我就幫忙他將機車牽到路旁後，我就說這樣沒關係了，
    林承憲點頭，我覺得他同意我離開，我就駕車離聞現場。」
    等語，經核與證人林承憲於該案99年5 月20日偵查中證稱：
    「我於99年3 月5 日上午8 時25分許騎乘202-DVC 號機車，
    沿著臺南市○○○路往北騎乘，騎到中華北路1 段與大興街
    口時，和被告甲○○所駕駛的一台要左轉大興街的UA-5248
    號自小客車發生碰撞，我機車的車頭與被告所駕駛的自小客
    車的右前車門發生碰撞，被告有停車下車察看，他問我有無
    怎樣，我說我的腳受傷，也有問我要不要請警方處理，我撞
    後精神有點恍神，點頭說是、是、是，對方提議說各自修理
    車子，我覺得我的車子沒有怎樣，就說是，對方就開車離開
    。」、「我有同意被告離開，因當時我有點頭答應，對方可
    能認為我同意他離開了。」等語（詳99年度他字第1603號偵
    查卷第34頁）大致相符，足徵異議人於離開車禍現場前，確
    曾詢問林承憲之傷勢及是否需要報警，並經其口頭同意離去
    ，其主觀上即無肇事逃逸之主觀犯意，自無駕車肇事致人受
    傷後，未採取救護措施，旋即逃逸之違規情事。
(三)況且，異議人因本件肇事逃逸犯行，經臺灣臺南地方法院檢
    察署檢察官偵查後，亦認異議人經被害人同意始離開現場，
    核與肇事逃逸罪構成要件不符，於99年6 月18日以99年度偵
    字第8873號為不起訴處分確定，有該不起訴處分書及異議人
    之臺灣高等法院被告全國前案紀錄表各1 份在卷足憑，益徵
    異議人前揭所辯並非無據，堪以採信。此外，本院復查無其
    他積極證據足證異議人有肇事逃逸犯行，自應為有利於異議
    人之認定。
五、綜上所述，異議人既無駕駛汽車肇事致人受傷逃逸之違規情
    事。原處分未予詳查，遽予裁罰，容有未洽。從而，本件異
    議為有理由，自應將原處分予以撤銷，並另為異議人不罰之
    諭知。
六、據上論斷，應依道路交通管理處罰條例第87條第2 項，道路
    交通案件處理辦法第20條前段，裁定如主文。
中    華    民    國    99    年    10    月    29    日
                        交通法庭  法  官  鄭燕璘
以上正本證明與原本無異。
如不服本裁定，應於收受送達後5日內向本院提出抗告狀。（應
附繕本）
                                  書記官  蔡明峰
中    華    民    國    99    年    10    月    29    日

司法院資訊處製作；財團法人民間司法改革基金會備份。
